最高法院刑事裁定　　　　　　　　　　　　　　　　八十八年度台抗字第四○一號
　　抗　告　人　甲○○
　　　　　　　　丙○○
　　　　　　　　乙○○
右抗告人等因偽造文書案件，不服台灣高等法院中華民國八十八年九月二十九日駁回
其聲明異議之裁定（八十八年度聲字第八八八號），提起抗告，本院裁定如左：
    主  文
抗告駁回。
    理  由
本件原裁定以抗告人甲○○、丙○○、乙○○聲明異議意旨略稱：依公司法第九條規
定，法院檢察處通知中央主管機關撤銷公司設立登記，必公司設立登記後，發現其設
立登記或其他登記事項有違法情事，且公司負責人受該條之刑事裁判確定後始得為之
。本件自訴人劉盛耀等人提起自訴，誣指抗告人等偽造文書違法辦理過戶，而華菱電
器企業股份有限公司（下稱華菱公司）當時之負責人為劉盛耀，劉盛耀並未被依公司
法第九條論罪，抗告人等亦未被依該法條論罪科刑，自無公司法第九條第四項之適用
。台灣台北地方法院檢察署民國八十八年三月六日以北檢榮簡八六執五三七一字第八
九六六號函請台北市政府建設局依公司法第九條第四項規定，撤銷該局七十年三月五
日建一字第一二四一七號函所為之過戶登記，顯屬指揮執行不當。又依刑事訴訟法第
四百七十四條規定，偽造或變造之物，檢察官於發還時應將偽造或變造部分除去或加
以標記即可，殊無通知主管機關撤銷過戶登記之理。另公司法於七十二年十二月七日
修正前之第九條第四項，係規定由法院通知中央主管機關撤銷其登記，而本件發生於
七十年三月五日，自應適用修正前之公司法由法院而非檢察署執行，是本件之執行於
法即有未合，為此聲明異議云云。惟按公司設立登記後，如發現其設立登記或其他登
記事項，有違法情事，或公司負責人對於上開登記事項，為虛偽之記載者，公司負責
人經受刑事有罪之裁判確定後，由法院檢察處通知中央主管機關撤銷其登記，公司法
第九條第一項、第二項、第四項分別定有明文。查華菱公司原由劉盛耀、賴五亮任董
事長及常務董事，胡利男、乙○○、劉許菊花為董事，胡劉秀美為監察人，張玉、
劉新圖、賴吳和子為股東，連忠興為廠長，丙○○為出納，丙○○之夫甲○○則以工
程師名義參與該公司業務經營，六十九年七月間，抗告人甲○○、丙○○、乙○○三
人與其餘股東意見不合，並懷疑劉盛耀及其餘股東有侵占公司純益情事，乃促使劉盛
耀於六十九年七月三十一日辭去董事長職務，廠長連忠興亦於同年八月一日離職，抗
告人等認為有機可乘，謀議將劉盛耀、賴五亮等其他股東排除於公司之外，竟共同基
於概括之犯意，自六十九年八月起至七十年一月間，先後偽造如原裁定附表所示之印
章、印文、署押及偽造、變造如原裁定附表所示之文書，進而推選乙○○為董事長，
並將公司股東胡劉秀美、胡利男、劉盛耀、賴五亮、張玉、劉新圖、賴吳和子等人
之股權讓與抗告人等，旋委請不知情之代書高秀爵於七十年一月七日持向台北市政府
建設局申請公司變更登記，使承辦之公務員將各該不實事項登載於職務上所掌公文書
上，於七十年三月五日以建一字第一二四一七號函准變更登記，以詐術取得胡利男等
人在華菱公司之股權，而達將劉盛耀等股東排除於華菱公司外之目的。抗告人等所為
，係犯刑法第二百十六條第二百十條第二百十四條及第三百三十九條第二項之罪，所
犯各罪間有方法結果之牽連關係，應從一重依行使偽造私文書罪處斷，業經原法院以
八十五年度重上更（十四）字第一一四號及最高法院八十六年度台上字第二四九五號
判處罪刑確定，有各該刑事判決書影本各乙份在卷可參，抗告人等顯係共同以虛偽之
記載而請求為不實之公司變更登記，並因而受刑事判決確定，核與公司法第九條第二
項之規定相符，因而依公司法第九條第四項規定，由刑事執行機關之台灣台北地方法
院檢察署通知台北市政府建設局就上揭不實之公司變更登記予以撤銷。又公司法第九
條規定之執行，於七十二年十二月七日修正前雖規定由法院執行，但修正後已規定由
檢察署執行，依法律有變更時，程序從新原則，上述執行事項為程序規定，應依新修
正之規定即由檢察署執行。抗告人等聲明異議，以其等並未被依公司法第九條第一項
規定判處罪刑，台灣台北地方法院檢察署無權函請主管機關撤銷原所為之公司變更登
記，指摘該執行命令不當，原裁定因認其等聲明異議顯無理由，乃予駁回，經核於法
尚無不合。抗告意旨仍執前詞，指摘原裁定不當，難認有理由，均應予駁回。
據上論結，應依刑事訴訟法第四百十二條，裁定如主文。
中      華      民      國    八十八    年     十一     月      四      日
                              最高法院刑事第七庭
                                  審判長法官  謝  家  鶴
                                        法官  洪  文  章
                                        法官  花  滿  堂
                                        法官  陳  世  淙
                                        法官  洪  佳  濱
      右正本證明與原本無異
                                              書  記  官
中      華      民      國    八十八    年     十一     月     二十     日
